【裁判字號】    91,訴,896
【裁判日期】    920610
【裁判案由】    分割共有物
【裁判全文】
臺灣彰化地方法院民事判決  九十一年度訴字第八九六號
    原      告    乙○○
    原      告    甲○○
    原      告    己○○
    兼右三人共同  丙○○
    訴訟代理人
    被      告    戊○○  住桃.
    被      告    丁○○  住新.
右當事人間請求分割共有物事件，本院判決如左：
    主      文
兩造共有坐落彰化縣線西鄉○○段三四九地號、地目建、面積０．０九三三公頃土地
其分割方法，如附圖案所示Ａ部分面積０．０四六七公頃分歸原告乙○○、丙○○、
甲○○、己○○按應有部分各四分之一比例共同取得，Ｂ部分面積０．０二三三公頃
分歸被告戊○○取得，Ｃ部分面積０．０二三三公頃分歸被告丁○○取得。
訴訟費用由兩造依附表所示應有部分負擔。
    事      實
甲、原告方面：
  一、聲明：如主文第一項、第二項所示。
  二、陳述：坐落彰化縣線西鄉○○段三四九地號、地目建、面積０．０九三三公頃
      土地為兩造所共有，應有部分如附表所示，兩造間分別就共有土地不能協議分
      割，又無因物之使用目的不能分割，或約定不分割之情形，為此訴請原物分割
      ，並提出如附圖所示之分割方案，該方案係依地上建物之現狀予以分割。
  三、證據：提出地籍圖謄本、土地登記簿謄本及調解不成立證明書各一份為證，並
      聲請勘驗現場及測量。
乙、被告方面：同意原告提出之分割方案。
    理      由
一、本件原告主張坐落彰化縣線西鄉○○段三四九地號、地目建、面積０．０九三三
    公頃土地為兩造所共有，應有部分如附表所示等情，業據其提出土地登記簿謄本
    為證，且為被告所不爭執，自堪信為真實。兩造間既無不分割之約定，亦無因物
    之使用目的不能分割之情形，就分割方法又不能達成協議，從而原告訴請裁判分
    割，揆諸民法第八百二十三條第一項前段規定，核無不合，應予准許。
二、查系爭土地北側除原告等四人所有之磚造平房二棟欲保留外，其餘土地上之建物
    均不予保留等情，業據本院勘驗現場屬實，並有本院勘驗筆錄及彰化縣和美地政
    事務所九十一年十二月五日複丈成果圖附卷可稽，復經兩造陳明在卷。按法院定
    分割方法時，必須考量兩造之利益、意願，由土地上建物現況、各共有人原使用
    位置、分割後各共有人分得土地之方整及利用價值，予以衡量。依如附圖所示之
    方式分割，原告欲保留之建物可依現狀予以留存，不受影響，且渠等四人均同意
    就系爭土地分割後，仍願維持共有關係，是將如附圖所示Ａ部分劃歸渠等依應有
    部分比例保持共有，尚稱妥適，而被告亦同意依該方案予以分割，故本院審酌上
    情認如附圖案所示分割方案，分割後各筆土地較為方整，可供建築，有利日後土
    地利用，應足採用，乃爰判決如主文所示。
三、又本件係因分割共有物而涉訟，被告之行為可認按當時之訴訟程度為伸張或防禦
    權利所必要，故由勝訴之原告亦負擔一部分訴訟費用，併此敘明。
四、結論：原告之訴為有理由，依民事訴訟法第七十八條、第八十一條第二款，判決
    如主文。
中      華      民      國    九十二    年      六      月       十     日
                                        民事第二庭
~B法      官  黃倩玲
右為正本係照原本作成。
如對本判決上訴，須於判決送達後二十日內向本院提出上訴狀（須附繕本）。
中      華      民      國    九十二    年      六      月       十     日
~B法院書記官  林憲男
附表
┌───┬──────┐
│姓  名│應有部分    │
├───┼──────┤
│戊○○│八分之二    │
├───┼──────┤
│丁○○│八分之二    │
├───┼──────┤
│乙○○│八分之一    │
├───┼──────┤
│甲○○│八分之一    │
├───┼──────┤
│丙○○│八分之一    │
├───┼──────┤
│己○○│八分之一    │
└───┴──────┘


司法院資訊處製作；財團法人民間司法改革基金會備份。
